臺灣高等法院交通事件裁定　　　　　　 96年度交抗字第248號
抗　告　人
即受處分人　甲○○
上列抗告人因違反道路交通管理處罰條例案件，不服臺灣板橋地
方法院九十六年度交聲字第七十七號，中華民國九十六年二月二
十六日第一審裁定（原處分字號：交通部公路總局臺北區監理所
九十五年十二月二十六日北監自裁字裁四○-E00000000
號），提起抗告，本院裁定如下：
    主  文
抗告駁回。
    理  由
一、按行為後法律有變更者，適用行政機關最初裁處時之法律。
    但裁處前之法律有利於受處罰者，適用最有利於受處罰者之
    規定，行政罰法第五條定有明文，即所謂「從新從輕」原則
    。就行政罰而言，該行政罰之適法性，原則上以原處分作成
    時之法律狀態為判斷基準，而非以法院判決時之法律狀態為
    判斷基準（最高行政法院九十五年度判字第三三五號判決意
    旨參照）。而道路交通管理處罰條例前經立法院修正，相關
    條文於民國九十四年十二月二十八日經總統修正公布，嗣經
    行政院以九十五年六月二十三日行政院院臺交字第○九五○
    ○八七六八五號令發布修正條文除第二十九條之二、第三十
    一條、第三十一條之二、第三十二條之一、第四十二條、第
    七十三條、第八十二條至八十四條，自九十六年一月一日施
    行，其餘均自九十五年七月一日施行。本件交通違規行為發
    生時間在九十四年八月二十六日，即前揭條例修正施行之前
    ，而原處分機關交通部公路總局台北區監理所於九十五年十
    二月二十六日裁決時，同條例第五十三條第一項業已修正施
    行，且裁處前之法律亦未較有利於受處分人，故本件自應適
    用裁處時已修正之道路交通管理處罰條例第七之二條、第五
    十三條第一項及第六十三條第一項第三款。另違反道路交通
    管理事件統一裁罰基準及處理細則於九十五年七月一日施行
    後，其第十一條第一項第三款，移列至第四款、第十四條移
    列至第十五條，惟文字內容並無不同，是上揭修正後之規定
    較之修正前規定而言，對於受處分人並無更為不利之情形，
    是本件亦應適用修正後之違反道路交通管理事件統一裁罰基
    準及處理細則之規定。
二、次按汽車駕駛人，行經有燈光號誌管制之交岔路口闖紅燈者
    ，處新台幣（下同）一千八百元以上五千四百元以下罰鍰；
    並記違規點數三點。修正後道路交通管理處罰條例第五十三
    條第一項、第六十三條第一項第三款分別定有明文。
三、原處分意旨略以：抗告人即受處分人甲○○駕駛七二三七－
    ＦＥ號自用小客車，於九十四年八月二十六日十二時十三分
    許，行經台一線七十五公里處，因「駕車行經有燈光號誌管
    制之交岔路口闖紅燈」違規，由新竹市警察局交通隊查獲，
    依道路交通管理處罰條例第五十三條第一項規定，製發竹市
    警交字第Ｅ00000000號舉發違反道路交通管理事件
    通知單逕行舉發，嗣經原處分機關於九十五年十二月二十六
    日，以北監自裁字裁四○－Ｅ00000000號裁決書，
    裁處：一罰鍰五千四百元整，並依第六十三條記違規點數三
    點，罰鍰限於九十六年一月二十五日前繳納。二上開罰鍰逾
    九十六年一月二十五日仍不繳納者，依法移送強制執行等語
    。
四、抗告意旨以：本人經由原審法院查證，確有違規一事不可否
    認，但本人確無看到門口的張貼或通知領信，已於事前異議
    中說明，如收到罰單而沒有去繳納，原處分機關裁處是無意
    見，但事實並非如此，均詳如前述。懇請是否從新從輕之處
    罰等語。
五、經查：
  (一)逕行舉發之舉發違反道路交通管理事件通知單（以下簡稱舉
    發通知單），應按「已查明之資料」填註車牌號碼、車輛種
    類、車主姓名及地址，並於通知單上方空白處加註逕行舉發
    之文字後，由舉發機關送達被通知人；又處理違反道路交通
    管理事件，有關文書送達之程序，依行政程序法之規定，此
    亦經修正後違反道路交通管理事件統一裁罰基準及處理細則
    第五條各定有明文。而郵政機關為送達時，送達不能依行政
    程序法第七十二條於應受送達人之住居所等處為之，亦不能
    依行政程序法第七十三條規定將文書付與有辨別事理能力之
    同居人或受僱人或接收郵件人員時，得將文書寄存送達地之
    郵政機關，並作送達通知書兩份，一份黏貼於應受送達人住
    居所、事務所、營業所或其就業處所門首，另一份交由鄰居
    轉交或置於該送達處所信箱或其他適當位置，以為送達，行
    政程序法第七十四條定有明文。另民事訴訟文書之寄存送達
    ，依九十二年二月七日修正公布、同年九月一日施行之民事
    訴訟法第一百三十八條第二項規定，自寄存之日起，經十日
    發生效力，此因應受送達人未必能即時領取訴訟文書而知悉
    其內容，故特設此規定以保障其權益。行政程序法雖未如前
    述民事訴訟法增設第一百三十八條第二項規定，但基於保障
    應受送達人權益之同一理由，解釋上亦應認為有上開規定之
    類推適用。此外，道路交通管理處罰條例所定罰鍰之處罰，
    行為人接獲違反道路交通管理事件通知單後，於十五日內得
    不經裁決，逕依第九十二條第三項之罰鍰基準規定，向指定
    之處所繳納結案；不服舉發事實者，應於十五日內，向處罰
    機關陳述意見；其不依通知所定期限前往指定處所聽候裁決
    ，且未依規定期限繳納罰鍰結案或向處罰機關陳述意見者，
    處罰機關得逕行裁決之，同條例第九條第一項亦載有明文。
  (二)本件受處分人所有之車牌號碼七二三七－ＦＥ自用小客車，
    於九十四年八月二十六日十二時十三分許，行經台一線七十
    五公里處，為現場設置之科學儀器微電腦闖紅燈自動測速照
    相儀器攝得「「駕車行經有燈光號誌管制之交岔路口闖紅燈
    」之交通違規，而經新竹市警察局交通分隊逕行舉發一節，
    有新竹市警察局九十五年十二月十八日竹市警交字第○九五
    ○○四九一六二號函可憑，受處分人對於上揭時間，有駕駛
    車牌號碼七二三七－ＦＥ自用小客車途經前述地點闖紅燈之
    交通違規事實並不爭執，則此部分交通違規事實，應可認定
    。
  (三)本件逕行舉發之舉發違反道路交通管理事件通知單，舉發機
    關按查明之車籍資料，填註車牌號碼、車輛種類、車主姓名
    「甲○○」、登記之車籍地址「台北縣泰山鄉○○路○段一
    四四號五樓」，且於舉發通知單上加註逕行舉發文字後，由
    舉發機關將舉發通知單隨附採證相片依上開地址送達，因送
    達機關未能於前揭處所會晤受處分人，遂於九十四年十月四
    日寄存於泰山郵局，並作成送達通知書二份，一份黏貼於應
    受送達人住居所、事務所、營業所或其就業處所門首，一份
    置於該受送達處所信箱或其他適當位置，以寄存送達方式送
    達予受處分人等情，此有新竹市警察局九十五年十二月十八
    日竹市警交字第○九五○○四九一六二號函所附該局送達證
    書影本在卷足稽。又受處分人自九十二年十一月三日起即設
    籍於該址迄今並未變更，且於前述送達機關送達文書時亦無
    更易等情，此除據受處分人從未爭執外（參受處分人自撰之
    書狀，原審卷第五頁、第六頁、第十三頁），復經其提出戶
    口名簿影本在卷可憑。足見本件舉發通知單確已對於受處分
    人之正確地址為送達，並依前述行政程序法第七十四條規定
    在九十四年十月四日寄存於泰山郵局，則類推民事訴訟法第
    一百三十八條第二項之規定，自前述寄存送達之日起經十日
    （即九十四年十月十四日），前揭裁決書應已發生合法送達
    之效力。是依前述規定，受處分人既未在受合法送達後之十
    五日內向處罰機關申明不服，又未依規定期限自動繳納罰鍰
    結案或到案聽候裁決，因此原處分機關於九十五年十二月二
    十六日依違反道路交通管理事件統一裁罰基準表之規定，裁
    處受處分人最高額罰鍰，於法即無違誤。受處分人徒以未曾
    收受前揭舉發通知單為由主張無法繳納罰鍰各語，尚嫌無據
    。
六、由上可知，受處分人確有於前揭時、地，駕駛自用小客車行
    經有燈光號誌管制之岔路口闖紅燈之交通違規行為，且未在
    受合法送達後之十五日內向處罰機關申明不服，又未依規定
    期限自動繳納罰鍰結案或到案聽候裁決。從而，原審認原處
    分機關依前揭道路交通管理處罰條例第五十三條第一項、第
    六十三條第一項第三款，及違反道路交通管理事件統一裁罰
    基準表之規定，裁處受處分人五千四百元，並記違規點數三
    點，核無違誤，而駁回受處分人異議之聲明，經核於法並無
    不合。抗告意旨仍執前詞，指摘原裁定不當，為無理由，應
    予駁回。
七、據上論結，應依道路交通案件處理辦法第二十六條，刑事訴
    訟法第四百十二條，裁定如主文。
中　　華　　民　　國　　96　　年　　6　　月　　 11　　日
　　　　　　　　　刑事第十三庭  審判長法　官 曾德水
                                      法  官 李錦樑
                                      法  官 林婷立
以上正本證明與原本無異。
不得再抗告。
                                      書記官 王增華
中　　華　　民　　國　　96　　年　　6 　　月　　13　　日
